【裁判字號】    88,重訴,137
【裁判日期】    890810
【裁判案由】    損害賠償
【裁判全文】
臺灣雲林地方法院民事判決  八十八度重訴字第一三七號
    原      告  丙○○
                甲○○
                乙○○
                戊○○
    共同
    訴訟代理人  施登煌律師
    複代理人    廖世鐘律師
    被      告  丁○○      住.
    訴訟代理人  黃俊仁律師
右當事人間請求損害賠償事件，本院判決如左：
    主    文
原告之訴及假執行之聲請均駁回。
訴訟費用由原告負擔。
    事    實
甲、原告方面：
  一、聲明：被告應給付原告丙○○新台幣參佰零肆萬壹仟柒佰貳拾玖元，給付原告
      甲○○、乙○○、戊○○各新台幣壹佰萬元及均自起訴狀繕本送達被告之日起
      至清償日止，按週年利率百分之五計算之利息。原告願供擔保請准宣告假執行
      。
  二、陳述：
    （一）被告丁○○因土地持分變更道路之糾葛，與被害人楊錦早積夙怨，民國八
          十七年十一月一日下午某時，楊錦駕駛農用大卡車，經過被告住宅前之晒
          穀場時，不慎壓損被告曝晒之部分花生並壓斷置於路旁之耙子，被告之妻
          趙明省上前責問，楊錦還稱：妳再說一次，連妳也一起壓死等語，同日下
          午五時十五分許，被告自外返家，見花生及耙子被壓損，經趙明省告以上
          情，被告因此認楊錦有意挑釁，心生不滿，適見楊錦巡田後騎機車行經其
          住宅前農路，被告宿怨加上新恨，分外氣憤，竟萌生殺人之犯意，持上開
          耙子木柄，往楊錦頭部致命部位擊打，楊錦見狀，以左手擋護頭部之致命
          部位，被告見其第一擊未打中楊錦之頭部致命部位，猶不中止，復以該耙
          子接續朝楊錦頭部之致命部位擊打五、六下，楊錦年老體衰擋護不及，昏
          厥過去並因此受有左額血腫、左前胸瘀血、左前臂擦傷等傷害，嗣楊錦之
          子甲○○將楊錦送北港媽祖醫院治療出院後，被害人因視覺障礙至嘉義基
          督教醫院、林口長庚醫院、國立台灣大學醫學院附設醫院求診，並於八十
          八年一月二十二日進行手術無效，嗣於八十八年二月五日因病危辦理自動
          離院，於同年二月六日病逝於家中等情，業經鈞院刑事庭以八十八年度訴
          字第二八七號審理在案。
    （二）按不法侵害他人致死者，對於支出醫療及增加生活上之費用或殯葬費之人
          ，應負損害賠償責任，被害人對於第三人負有法定扶養義務者，加害人對
          於第三人亦應負損害賠償責任，又夫妻互負扶養義務，民法第一百九十二
          條、第一千一百十六條之一、第一千一百十四條第一款分別定有明文，經
          查，被告故意殺害被害人致死，其生前因傷至醫院所花費之醫藥費，嗣後
          之殯葬費均由原告丙○○支出，丙○○自得向被告請求。茲將原告丙○○
          支出之費用及扶養費略述如后：
        (1)醫療費用：本案發生後，被害人因傷至國立台灣大學醫學院診療所支出之
          醫療費用合計新台幣（下同）一萬四千六百八十九元。
        (2)殯葬費：原告因一般社會習俗所必須支出之棺木、布帆、牲禮等合計殯葬
          費用為四十八萬七千零四十元。
        (3)扶養費：原告丙○○係被害人之配偶，被害人對丙○○負有扶養義務，因
          之被告對於原告丙○○，應負損害賠償責任，原告丙○○於三十三年十一
          月十三日生，被害人楊錦死亡時，原告丙○○年僅五十四歲，依八十二年
          台灣地區女性平均壽命為七十六歲，其應受扶養之期間為二十二年，再參
          以八十七年度綜合所得稅扶養親屬免稅額七萬二千元（以七萬元計，故不
          須扣除中間利息），原告丙○○得請求扶養之費用金額為一百五十四萬元
          。
        (4)在按不法侵害他人致死者，被害人之父、母、子女及配偶雖非財產上之損
          害，亦得請求賠償相當之金額，民法第一百九十四條有明文規定。查原告
          丙○○係被害人之妻，甲○○、乙○○、戊○○係被害人之子女，被告因
          瑣事即起意殺害其宗親堂叔即被害人，事後亦無悔過之心且飾詞卸責，其
          惡行重大，而原告丙○○頓失依靠，每日淚流滿面，與原告甲○○、楊玉
          照、戊○○各向被告請求非財產上之損害一百萬元，以資慰藉。
        (5)綜上所述，被告應給付原告丙○○三百零四萬一千七百二十九元，被告應
          給付原告甲○○、乙○○、戊○○各一百萬元。
  三、證據：提出：戶籍謄本四份、醫療費用收據四份、殯葬費用收據十五份。
乙、被告方面：
  被告未於最後言詞辯論期日到場，據其以前到場所為聲明陳述如左：
  一、聲明：原告之訴及假執行之聲請駁回。
  二、陳述：希望等刑事案件確定，才進行。
丙、本院依職權調閱八十八年度訴字第二八七號刑事卷宗（影印卷、含偵查卷、警訊
    卷、相驗卷）
    理    由
一、被告未於言詞辯論期日到場，核無民事訴訟法第三百八十六條各款所列之情形，
    爰依原告之聲請，由其一造辯論而為判決。
二、本件原告主張：被告丁○○因土地持分變更道路之糾葛，與被害人楊錦即原告丙○○之夫，原告甲○○、乙○○、戊○○之父早積夙怨，八十七年十一月一日下
    午某時，又因楊錦駕車不慎壓損被告曝晒之部分花生並壓斷置於路旁之耙子，且
    對被告妻趙明省惡言相向，被告因此認楊錦有意挑釁，心生不滿，適見楊錦巡田
    後騎機車行經其住宅前農路，竟萌生殺人之犯意，持上開耙子木柄，往楊錦頭部
    致命部位擊打，楊錦見狀，以左手擋護頭部之致命部位，被告見其第一擊未打中
    楊錦之頭部致命部位，猶不中止，復以該耙子接續朝楊錦頭部之致命部位擊打五
    、六下，楊錦年老體衰擋護不及，昏厥過去並因此受有左額血腫、左前胸瘀血、
    左前臂擦傷等傷害，嗣楊錦之子甲○○將楊錦送北港媽祖醫院治療出院後，被害
    人因視覺障礙至嘉義基督教醫院、林口長庚醫院、國立台灣大學醫學院附設醫院
    求診，並於八十八年一月二十二日進行手術無效，延至八十八年二月五日因病危
    辦理自動離院，於同年二月六日病逝於家中，爰依民法侵權行為之規定請求被告
    賠償醫藥費、喪葬費、扶養費及精神慰撫金。
三、本件原告主張被告持長約八十公分之鐵耙子的斷裂木柄，毆打楊錦，致楊錦受有
    左額部血腫、左前胸瘀血、左前臂擦傷等傷害，固據原告提出診斷證明書為證，
    且被告於刑事案件審判時亦坦承不諱，堪認屬實，惟被告就楊錦死亡之結果，是
    否應負損害賠償責任，則待審究。
四、按因故意或過失，不法侵害他人之權利者，負損害賠償責任，民法第一百八十四
    條第一項前段固定有明文。惟侵權行為損害賠償請求權之成立，以加害人之加害
    行為與被害人所受損害間有相當因果關係為其要件，若此二者間並無相當之因果
    關係，自無成立損害賠償請求權之餘地（最高法院四十八年台上字第四八一號判
    例參照）。本件就楊錦死亡部分，雖被告有前述之傷害行為，惟經法務部法醫研
    究所鑑定楊錦之死因後發現，楊錦頭部並無明顯外傷存在，僅存腦部腫瘤及中樞
    神經侵犯，其死因為惡性腫瘤侵犯中樞神經所致，死亡原因為病死，並認為：「
    死者受傷到死亡相距三個月以上，若為皮肉傷，於無併發症之情況下，應早已痊
    癒，無明顯跡象可以證實。當時送媽祖紀念醫院亦未發現嚴重之傷害。於受傷十
    多天後所出現之症狀，和解剖結果比較，腦腫瘤位於視神經之後方，應考慮腫瘤
    壓迫導致視力模糊，而與外傷不相關，只是時間出現巧合而已。」有法務部法醫
    研究所鑑定書影本附於本院八十八年度訴字第二八七號卷可參。此亦與楊錦最後
    就診之國立台灣大學醫學院附設醫院所出具之診斷證明書、司法機關查詢病歷資
    料會簽意見表上所載：楊錦係因腦瘤入院急診，嗣因多形性膠母細胞瘤病危自動
    離院後死亡等情相符，足認楊錦死因係因其自身惡性腫瘤所致，與被告之傷害行
    為，並無因果關係，被告就楊錦死亡部分自不負損害賠償責任。原告以被告不法
    侵害楊錦致死為由，請求被告賠償醫療費用、殯葬費、扶養費、精神慰撫金等項
    ，於法均屬無據，均應駁回。
五、原告之訴既經駁回，其假執行之聲請亦失所附麗，應併駁回。
六、據上論結，本件原告之訴為無理由，依民事訴訟法第三百八十五條第一項前段、
    第七十八條、第八十五條第一項前段，判決如主文。
中      華      民      國    八十九    年      八      月      十      日
                                        雲林地方法院民事庭
                                    審判長法官
                                    法      官
                                    法      官
右為正本係照原本作成
如對本判決上訴，須於判決送達後廿日內向本院提出上訴狀
中      華      民      國    八十九    年      八      月      十      日
~B法院書記官  陳美華


司法院資訊處製作；財團法人民間司法改革基金會備份。
